臺灣板橋地方法院刑事判決　　　　　　　　　　　　　九十一年度訴字第九七七號
　　公　訴　人　臺灣板橋地方法院檢察署檢察官
　　被　　　告　甲○○
右列被告因洗錢防制法案件，經檢察官提起公訴（九十一年度偵字第二四九九號），
，本院判決如左：
    主  文
甲○○幫助洗錢，處有期徒刑肆月，如易科罰金以佰元折算壹日。所得財物新台幣
仟元沒收，如全部或一部不能沒收時，追徵其價額或以其他財產抵償之。
    事  實
一、甲○○因需款花用，而真實姓名年籍不詳自稱「小劉」之成年男子，告以可開立
    帳戶提供該等帳戶之存摺供使用，即得獲得報酬，甲○○得知可藉由出借其開立
    之金融機構帳戶之存摺簿以換取現金花用，並能預見提供自己帳戶予他人使用，
    可能幫助他人掩飾或隱匿重大犯罪所得之財物，竟仍不違其本意，而基於幫助洗
    錢之犯意，於九十年一月九日，分至寶島商業銀行（現已改為日盛國際商業銀行
    ，下稱：寶島銀行）三重分行及中國信託商業銀行蘆洲分行（下稱：中國信託銀
    行），開立帳號依序各為000－00－000000－000、00000－
    0000000（起訴書誤載為00000000000號，應與更正）之帳戶
    ，並於帳戶開設後之九十年二月間某日（確實時間不詳），在位於臺北縣新莊市
    ○○路某處路旁，以新台幣（下同）三千元之價格，將前開帳戶提供予小劉，而
    以此方式幫助綽號「小劉」之成年男子等人之犯罪集團，取得及掩飾常業詐欺犯
    行所得財物，而使不易追查（「小劉」者等人之犯罪集團，係以在報紙刊登販售
    手機廣告，誘使欲購買手機之不特定人依該廣告聯絡後，詐騙被害人匯交購買價
    金至彼等收購使用之金融帳戶內）。嗣乙○○因見報紙刊登佯稱販售手機之廣告
    ，而使乙○○陷於錯誤，即以廣告上之「0000000000」號聯絡電話與
    自稱為「小謝」之男子聯絡，並陸續五次依「小謝」之指示，共將價金十四萬六
    千元轉帳匯入甲○○上述開立之中國信託銀行帳戶內，卻未收到購買之手機始知
    上當受騙，經報警處理後，始循線查知上情。
二、案經臺北縣政府警察局三重分局報請臺灣板橋地方法院檢察署檢察官偵查起訴。
    理  由
一、訊據被告甲○○固坦承其於前揭時間、地點，有分別開立二個不同金融機構之活
    期儲蓄存款帳戶，出借予該自稱「小劉」之成年男子使用，並得款三千元之事實
    不諱，惟矢口否認有何幫助洗錢之犯意，辯稱：其因需款花用，而開立帳戶出借
    交付該「小劉」者使用，「小劉」係表示要開錄影帶店，需要存摺，其不知別人
    會利用作為犯罪工具云云。經查：
（一）被告確有於上述時地，分別前往寶島銀行、中國信託銀行，開立前開二個不同
      金融機構之活期儲蓄存款帳戶之情，此據被告於本院審理時自承上情不虛，復
      有日盛國際商業銀行九十一年四月九日日盛銀三重字第九一○三二號函、中國
      信託商業銀行九十一年四月八日中信銀（蘆）字第九一三○三二○一二號函暨
      分別檢附被告開戶之國民身分證、印鑑卡、申請書等資料附於偵查卷可稽。而
      被害人乙○○因見報紙刊登佯稱販售手機之廣告，即以廣告上之「00000
      00000」號聯絡電話與自稱為「小謝」之男子聯絡，並陸續五次依「小謝
      」之指示，共將價金十四萬六千元轉帳匯入被告上述開立之中國信託銀行帳戶
      內，卻未收到購買之手機，而上開匯入被告上開帳戶之金額隨即被提領一空等
      情，業據被害人乙○○於警訊時指訴綦詳，並有臺北縣警察局海山分局受理刑
      事案件報案三聯單、金融機構遭歹徒詐騙案件通報單、寶島銀行客戶歷史檔交
      易明細查詢附於偵查卷可資佐證，綜上足見，該犯罪集團係以在報紙虛偽刊登
      販售手機之廣告，而誘使欲購買手機之不特定人依該廣告上冒用之行動電話門
      號聯絡後，詐騙被害人將購買手機之價款匯至其收購使用指定之上開金融帳戶
      內，並藉此掩飾其常業詐欺犯行所得之款項甚明。
（二）按金融帳戶為個人理財之工具，而申請開設金融帳戶並無任何特殊之限制，一
      般民眾皆可以存入最低開戶金額之方式申請之，且一個人可以在不同之金融機
      構申請多數之存款帳戶使用，此乃眾所週知之事實，則依一般人之社會生活經
      驗，苟見陌生人不以自己名義申請開戶，反而向不特定人蒐集借用大量他人之
      銀行帳戶供己使用，衡情應對於該帳戶之是否合法使用乙節當有合理之懷疑。
      而被告並不知悉該「小劉」者之真實姓名、住居所等相關年籍資料，此據其於
      本院審理時供認在卷（見本院九十一年六月十日審判筆錄），且該「小劉」者
      以三千元之代價，借用被告所開立之二個不同帳戶使用，已有違常情，復參以
      被告自承確係以二帳戶共三千元之代價，將前揭帳戶出借予該「小劉」者，因
      而獲取不相當之暴利等情，由此足見，被告於提供上開帳戶之存摺給該真實姓
      名不詳綽號「小劉」者使用前，應足以預見該「小劉」者或其他不詳人員可能
      將其所提供之帳戶用於掩飾因犯罪所匯入之款項，而不違反其本意，是以被告
      有幫助該「小劉」者等人利用其所提供之上開帳戶洗錢之不確定故意甚明。從
      而，被告於得預見上情之情況下，仍開戶提供該「小劉」者等犯罪集團作為掩
      飾自己犯罪所得之上開帳戶，應認其有幫助該等人洗錢之不確定故意。綜上所
      述，本件事證明確，被告幫助洗錢之犯行，堪以認定。
二、被告將上述金融機構帳戶出借提供予該「小劉」者等人使用，幫助常業詐欺之行
    為人等為掩飾因自己重大犯罪所得財物之行為，核係犯洗錢防制法第九條第一項
    之幫助洗錢罪。又被告係幫助該「小劉」者之犯罪集團就其等常業詐欺之重大犯
    罪所得為洗錢犯行，係幫助犯，按正犯之刑減輕之。爰審酌被告此次顯係因缺錢
    花用，而一時失慮貪圖小利為本件犯行，與其犯罪手段、所生危害、所得款項非
    多及犯罪後之態度等一切情狀，量處如主文所示之刑，並諭知易科罰金之折算標
    準，以示懲儆。至被告出借前述帳戶幫助洗錢所得之三千元，依洗錢防制法第十
    二條之規定沒收，如全部或一部不能沒收時，追徵其價額或以其他財產抵償之。
三、另公訴意旨略以：被告前揭幫助洗錢犯行亦犯涉常業詐欺罪之幫助犯云云。惟按
    幫助犯除須對於其實施之幫助行為予以認識外，尚須對正犯之犯行有構成要件故
    意之存在，始克相當。然本件被告出借帳戶供該「小劉」者等犯罪集團使用時，
    依該活期儲蓄存款帳戶係供作存提款及匯款之使用特性，被告僅可能預見上開帳
    戶係供作他人掩飾犯罪所得款項之用，已如前述，實無法認識渠等人實施常業詐
    欺犯罪之態樣及內容為何，無從就該正犯所為之常業詐欺構成要件行為予以認識
    ，自不能以常業詐欺罪之幫助犯相繩。此外，復查無其他積極證據證明被告有何
    常業詐欺幫助犯之犯行，不能證明被告有此部分犯罪，本應諭知被告無罪之判決
    ，惟公訴意旨認此部分與被告前開論罪科刑部分，有想像競合犯裁判上一罪之關
    係，爰不另為無罪之諭知，附此說明。
據上論斷，應依刑事訴訟法第二百九十九條第一項前段，洗錢防制法第九條第一項、
第十二條，刑法第十一條前段、第三十條第二項、第四十一條第一項，罰金罰鍰提高
標準條例第二條，判決如主文。
本案經檢察官洪家原到庭執行職務。
中      華      民      國      九十一    年     六     月     二十四   日
                                      臺灣板橋地方法院刑事第一庭
                                          法  官  邱  靜  琪
右正本證明與原本無異。
如不服本判決，應於判決送達後十日內向本院提出上訴狀 (應附繕本) ，上訴於臺灣
高等法院。
                                          書記官  黃  頌  棻
中      華      民      國      九十一    年     六     月     二十五   日
附錄本案論罪科刑法條全文：
洗錢防制法第九條
洗錢者，處五年以下有期徒刑，得併科新台幣三百萬元以下罰金。
以犯前項之罪為常業者，處一年以上七年以下有期徒刑，併科新台幣一百萬元以上一
千萬元以下罰金。
法人之代表人、法人或自然人之代理人、受雇人或其他從業人員，因執行業務犯前二
項之罪者，除處罰行為人外，對該法人或自然人並科以各該項所定之罰金。但法人之
代表人或自然人對於犯罪之發生，已盡力為防止行為者，不在此限。
犯前三項之罪，於犯罪後六個月內自首者，免除其刑；逾六個月者，減輕或免除其刑
；在偵查或審判中自白者，減輕其刑。
